行  政  法  院  判  決                          八十七年度判字第二三九一號
    原      告  金洋有限公司
    代  表  人  甲○○
    被      告  財政部高雄關稅局
右當事人間因虛報進口貨物事件，原告不服財政部中華民國八十七年四月二十八日台
財訴第000000000號再訴願決定，提起行政訴訟，關於貨物稅及科處罰鍰部
分，本院判決如左︰
    主  文
原告之訴駁回。
    事  實
緣原告於民國八十四年三月四日委由太洋報關有限公司向被告報運自丹麥進口丹麥產
製冰櫃乙批（進口報單第ＢＥ＼八四＼Ｘ四六○＼○○○四號），原申報完稅價格計
新台幣（以下同）一八三、九○○元，經被告以先放後核方式放行。嗣據財政部關稅
總局驗估處查證結果：本案來貨報關時所繳驗之發票金額CFR DEM 247/UNIT與系案開
狀銀行之進口開狀結匯證實書與存檔發票所載金額CFR DEM 595/UNIT不符，原告顯有
虛報貨物價值、繳驗不實發票，逃漏進口稅款之情事。案經被告依查價結果，改估系
案貨物完稅價格為四四一、八三八元，並依據海關緝私條例第三十七條第一項及同條
例第四十四條規定，科處原告所漏關稅額二倍之罰鍰計三八、六九二元，及追徵其所
漏進口稅款五七、○七一元（即關稅一九、三四六元，商港建設費一、二九○元、貨
物稅三六、二一五元，推廣貿易服務費二二○元），另依貨物稅條例第三十二條第十
款規定，科處所漏貨物稅額五倍之罰鍰一八一、○○○元。原告不服，聲明異議，未
准變更，提起訴願，旋遭駁回，向財政部提起再訴願，案經再訴願決定：「訴願決定
及原處分關於追徵關稅及違反海關緝私條例科處罰鍰部分均撤銷，由原處分機關另為
處分。其餘再訴願駁回。」原告不服遂提起行政訴訟，茲摘兩造訴辯意旨於次：
原告起訴意旨略謂：一、原告並非繳驗及偽造系案發票之行為人，自非應受行政處罰
之對象。(一)進口報單繁雜難填，非專業人員莫辦，故原告過去進口報關事宜，全委由
太洋報關有限公司代辦，向未由原告自行處理，被告有案可稽。(二)本案進口報關，由
原告在報關委託書蓋章，授權太洋報關有限公司代理報關。一切進口報單，全由該公
司作成並送被告報關，原告未曾過目，（亦看不懂其內容）此請詳閱該報單即明。(三)
事實上原告交由太洋報關有限公司辦理報關之INVOICE ，迨至八十五年十一月間，經
由關稅總局驗估通知原告發現有低報價值之疑，原告始知報關公司玩弄花樣，但往該
報關公司質詢時，竟置之不理。原告向來安分守法，乃將上述發票正本提供驗估處陳
貴堂審核驗估，足證原告絕無低報進口貨價之故意。(四)關於本案報關，太洋報關有限
公司向原告收費總數為六四、三○八元，與應納關稅相當，原告未予詳察，現一一詳
閱始發現其中分散記載之費用多不實在，故原告未發覺其低報關稅，此有被告八十六
年六月十二日高普出字第一三三八號函影本乙份可憑。(五)太洋報關有限公司於八十
五年八月五日代理原告進口冰櫃乙批（報單號碼：ＢＣ＼八五＼Ｖ六七七＼○○三五
），係以Ｃ２方式通關，屬應審免驗貨物，無須支付驗貨車資，聯檢處車資及驗貨工
資，惟太洋報關有限公司竟於交付原告之收費明細表（NO.00000000）中列有上述費
庤等堙C(六)太洋報關有限公司利用其代理原告辦理貨物進口報關手續之機會，及專業
之手法，偽（變）造發票，向被告虛報交易價格，藉以逃漏進口稅款，再將所漏稅款
虛（浮）列在該公司之收費明細表，並持向原告收取費用（含進口稅款），以此移花
接木，偷天換日之手法，遂其中飽稅款以入其私囊之目的，原告一直被蒙在鼓裡，直
迄本案發生，原告遭本案移送裁罰，成為太洋報關有限公司上下其手之代罪羔羊後，
始發覺上情。(七)至於該報關公司附於進口報單之INVOICE ，如何變造，原告不得而知
。其中蓋有原告及負責人兩顆印章，係該報關公司對原告會計蔡雅玲騙稱報關書類需
用印章，由蔡雅玲交該公司蓋用，當時蔡雅玲忙於業務未發現發票影本不實。(八)再者
若原告有意低報漏稅，理應於提供銀行之預估發票即行變造，始能形成一體。然原告
自始即交付真實預估發票予銀行辦理有關事宜，絕無非份之企圖，足以證明。(九)以上
各節全屬實情，敬請一一詳查，必可水落石出，還原告清白。本案刑事責任誰屬，現
由被告移送司法機關偵審中，經原告詳述案情原委後，承辦檢察官必將追查真正繳驗
偽造不實發票之行為人，原告並無職員牽在內，相信在期內經司法調查還予清白。
二、原決定復以原告以進口貿易為業，對於報關人之選任及其業務執行之監督，應盡
相當之注意義務，以避免違反法令規定，矧原告目前繳驗偽造發票逃漏稅款案另有
多起，辯稱係報關人所為且不知情，顯係卸責飾詞，殊不足採信，亦顯見其對於報關
人之選任及業務之執行疏於注意監督，縱非故意亦屬重大過失，揆諸司法院釋字第二
七五號解釋意旨，宜應予以論處云云。惟查：太洋報關有限公司為依公司法規定，經
政府主管機關核准設立登記之法人，而原告之所以選任其為報關代理人無非信賴政府
機關之審查監督功能，其選任行為應無過失，自應受保護，又報關行之業務乃屬專業
，非一般黎民百姓所能預加察注，是原告於不知情下，對於報關人之蓄意不法行為，
實難加以注意，復無從注意，原決定不察，率將行政機關監督報關人不力之責任，一
概推卸予原告，並援引釋字二七五號解釋，錯解其意旨，作為原告應受處分之有責條
件，自有違誤，尚難昭折服。三、綜上所陳，原處分及決定均未查明事實，顯有疏失
自難令人甘服，爰祈鈞院詳予審酌，判決撤銷再訴願決定、訴願決定及原處分等語。
被告答辯意旨略謂︰一、原告報運進口冰櫃，而有繳驗偽造發票，虛報進口貨物價值
，偷漏貨物稅之違法行為，被告依照貨物稅條例第二十三條第二項、第三十二條第十
款規定，追徵貨物稅三六、二一五元及科處所漏貨物稅額五倍之罰鍰計一八一、○○
○元，於法洵無不合。二、依關稅總局驗估處八十六年六月四日總驗緝三(二)字第八六
一○一二五號函，原告報關時所繳驗之發票（INVOICE ）與該處函送開狀銀行查復之
信用狀及存檔發票所載之金額不符，原告顯有繳驗偽造發票，虛報進口貨物價值，偷
漏貨物稅之行為。又依進口通關實務，報關公司受進口商之委託，依進口商提供之發
票、裝箱單等進口必備文件內容制作進口報單，其對於進口貨物名稱、價值．．．等
之記載，應悉以進口商提供之進口文件資料為依據。本案報關時所檢附之報關文件發
票、貨價申報書等均蓋有原告公司及負責人之大、小章兩枚，發票上並載明「茲謹證
明上事項及數目均係確實無訛」「發票內容絕無偽造、變造或其他虛偽不法情事，否
則依法接受處罰。」字樣，因此發票如有偽造，原告即應負繳驗偽造發票、虛報貨價
偷漏稅款之罰責。原告主張：「全由該公司（指報關行）作成並送被告報關，原告公
司未曾過目．．．」，顯屬事後卸責之詞。三、原告已自承報關時所檢附之發票係屬
偽造，雖主張並非繳驗及偽造系案發票之行為人，且自始並不知情云云，然如係「報
關公司玩弄花樣」，原告何以同意於發票及貨價申報書上簽章，並由受委任之報關公
司向被告提出報關，且前後案達四十三筆，原告所訴，自不足採。又原告聲稱於關
稅總局驗估處人員陳貴堂查核時即主動將發票正本提供審核乙節縱屬實情，惟經核並
不符合本案進行調查前之主動陳報，並無財政部八十四年五月二十三日台財關第八四
○二一一七三八號函釋示違章人主動陳報得免罰規定之適用，自不能因而卸免罰責。
四、查按一般會計收支實務，除了總帳之外，尚應列明細分類帳，並詳列各項費用支
出，由公司會計人員逐一審核，始作為支出憑證。又依進口通關實務，海關核發之進
口貨物各項稅款繳納證，併列印有各項稅款名稱及金額，納稅義務人持憑向代收稅款
銀行繳納後，其收據聯均應交由納稅義務人收執，作為納稅憑證。本案應納稅款計為
九七、六○一元，與報關行之收費總數並不相當，原告何以未發現實際繳納稅款金額
與應納稅款不合，並向被告主動陳報。又查公司及負責人之大、小章為公司之印信，
其蓋用理當極為審慎，原告訴稱，當時公司蔡小姐忙於業務未發現發票影本不實，被
騙於報關書類用印，核與一般常理有違，何況原告以相同手法及繳驗偽造發票逃漏
稅款案件計有四十多起，其訴稱係報關人所為且不知情，顯係卸責之詞，並不足採。
五、查信用狀乃外匯銀行應進口商之委託而開發之一種付款保證文件，而開狀銀行之
存檔發票係由國外供應商直接提供，原告訴稱：「．．．若．．．有意低報．．．理
應當於提供銀行之預估發票即行變造，始能形成一體．．．」乙節，核與國際貿易實
務不符。又行政罰與刑罰性質不同，構成要件有別，海關緝私條例之處分對象為進口
貨物之報運人，報運人報運貨物進口，如有違法虛報情事且有過失，即應受罰，又
海關緝私條例第三十七條及貨物稅條例第三十二條所保護之法益主要係要求納稅義務
人（報運人）誠實申報，以維護正常之貿易行為，原告既為報運貨物進口之納稅義務
人，且經查明有繳驗偽造發票及未依規定申報等違法事證，即已構成貨物稅條例第三
十二條第十款之處分要件，自應依該條例論處，與「真正」繳驗偽造發票之行為人究
屬何人，應無牽。六、查誠實申報係每一納稅義務人應盡之義務，原告以進口貿易
為業，對於報關人之選任及其業務執行之監督，應盡相當之注意義務，以避免違反法
令規定。矧原告以相同手法及繳驗偽造發票逃漏稅款案件達四十多筆，其辯稱係報
關人所為，且不知情，顯係事後卸責飾詞，殊不足採，又其對於報關人之選任及業務
之執行疏於注意監督，顯有過失，依司法院釋字第二七五號解釋意旨，即應依法論處
，與政府主管機關之審查監督功能無，請駁回原告之訴等語。
    理  由
按「進口應稅貨物，納稅義務人應向海關申報，並由海關於徵收關稅時代徵之。」又
「納稅義務人有左列情形之一者，除補徵稅款外，按補徵稅額處五倍至十五倍罰鍰．
．．一．．．十國外進口之應稅貨物，未依規定申報者。」分別為貨物稅條例第二十
三條第二項及第三十二條第十款所明定。本件原告進口系爭貨物，嫌虛報價格，偷
漏關稅、貨物稅，案經財政部關稅總局驗估處查獲，有該處八十六年六月四日總驗緝
三(二)字第八六一○一二五號函與開狀銀行存檔發票及進口開狀結匯證實書等資料附原
處分機關可稽，是其虛報進口貨物價格，偷漏關稅及貨物稅之違章行為，事證明確
，被告除依海關緝私條例追徵所漏進口稅捐及科處罰鍰外（此部分業經再訴願決定撤
銷），另依貨物稅條例第三十二條第十款規定，補徵所漏貨物稅額三六、二一五元並
按所漏稅額科處五倍罰鍰計一八一、○○○元（計至百元止），揆諸首揭規定，洵無
不合。原告起訴為前開主張，惟查本件經財政部關稅總局驗估處查證結果，原告報關
時所繳驗之發票與系案開狀銀行之進口開狀結匯證實書與存檔發票之金額不符，則原
告有繳驗不實發票情事，堪以認定。次查原告以進口貿易為業，對於報關人之選任及
其業務執行之監督，應盡相當之注意義務，以避免違反法令規定。矧原告目前及繳
驗偽變造發票逃漏稅款案件另有多起，已據被告陳明。原告主張本件違章行為係報關
代理人所為，其不知情，顯係卸責飾詞，尚不足採信，其對於報關人之選任及業務之
執行疏於注意監督，縱非故意，亦難辭其過失之責，揆諸司法院釋字第二七五號解釋
意旨，自難免責。又原告以進口貿易為業，對於報關人之選任及其業務執行之監督，
自應盡相當之注意義務已如前述，其疏於注意監督，乃係可歸責於自己之事由，此與
政府機關對於報關人之審查監督無，自無信賴政府審查監督應受保護之問題。本件
繳驗不實發票，虛報進口貨物價格，偷漏稅款之情事，既為原告所不爭執，又無法舉
證證明自己無過失，揆諸司法院釋字第二七五號解釋意旨，自應予以論處。原告起訴
意旨難認有理由，應予駁回。
據上論結，本件原告之訴為無理由，爰依行政訴訟法第二十六條後段，判決如主文。
中    華    民    國     八十七      年     十一     月     二十七      日
                    行 政 法 院 第 四 庭
                                審 判 長 評  事      葉  振  權
                                         評  事      吳      仁
                                         評  事      吳  錦  龍
                                         評  事      林  家  惠
                                         評  事      吳  明  鴻
右  正  本  證  明  與  原  本  無  異
                                         法院書記官  張  惠  美
中    華    民    國     八十七      年     十一     月      三十       日
